臺灣高等法院刑事判決　　　　　　 94年度上更(一)字第481號
上　訴　人
即　被　告　甲○○
指定辯護人　本院公設辯護人　乙○○
上列上訴人因毒品危害防制條例案件，不服臺灣臺北地方法院92
年度訴字第1956號，中華民國93年3月30日第一審判決（起訴案
號：臺灣臺北地方法院檢察署91年度偵字第16871號），提起上
訴，經判決後，由最高法院發回更審，本院判決如下：
    主  文
原判決關於甲○○部分撤銷。
甲○○販賣第二級毒品，處有期徒刑柒年貳月。扣案如附表一所
示之第二級毒品沒收銷燬之。犯罪所得新台幣貳萬元沒收，如全
部或一部不能沒收時，以其財產抵償之。
    事  實
一、甲○○明知ＭＤＭＡ、Ｋ他命分別為毒品危害防制條例管制
    之第二級、第三級毒品，不得販賣、轉讓。甲○○竟於民國
    九十一年七月下旬某日，在台北市○○○路○段一一六巷附
    近公園內，以每顆新台幣（下同）一百八十元之價格向綽號
    「阿偉」真實姓名年籍不詳之成年男子購入ＭＤＭＡ七百顆
    、Ｋ他命一百二十瓶，除留供自己施用部分外（施用毒品部
    分，經觀察勒戒無施用傾向，另由檢察官以九十一年毒偵字
    第一七九四號不起訴處分確定），旋於九十一年七、八月間
    ，基於販賣第二級毒品之犯意，以每顆ＭＤＭＡ新台幣二百
    元之代價，於九十一年八月十一日下午二時十分許，在台北
    市中山區○○○路○段一一六巷十二號地下室，售予詹智傑
    （經原審判刑確定）第二級毒品ＭＤＭＡ一百顆（淨重二十
    九點一七公克，鑑驗用罄０點０四公克），並附贈轉讓第三
    級毒品Ｋ他命二十瓶（淨重十七點九二公克，鑑驗用罄０點
    ０三公克），適員警安郁建因聽聞該處音樂聲過大前往察看
    ，見欲離去之詹智傑形跡可疑，上前盤查，當場自其身上查
    獲其所購得之上開毒品，詹智傑即於其上開轉讓毒品情事尚
    未發覺之前，即主動告知員警，並表示願受裁判之意，且隨
    同員警進入上開處所地下室，分別在該地下室徐嬿婷所承租
    之前房間查獲甲○○所有第二級毒品ＭＤＭＡ藍色藥丸（淨
    重三十一點六七公克，鑑驗用罄０點０三公克）、粉紅色藥
    丸（淨重三十八點一０公克，鑑驗用罄０點０三公克、茶色
    藥丸（淨重０點二一公克，鑑驗用罄０點０二公克）、淺綠
    色藥丸（淨重０點七八公克，鑑驗用罄０點０二公克）、第
    三級毒品Ｋ他命淡紫色藥丸（淨重六點七五公克，鑑驗用罄
    ０點０三公克）、淡橘色藥丸（淨重十五點五一公克，鑑驗
    用罄０點０三公克）、橘色藥丸（淨重０點三四公克，鑑驗
    用罄０點０五公克）、Ｋ他命（包裝袋重二一六點九三公克
    、總淨重九０點四九公克、驗驗用罄０點０三公克）、Ｋ他
    命（總淨重一七０點０八公克，鑑驗用罄０點０四公克），
    Ｋ他命吸食器二組及十七萬五千五百元。
二、案經臺北市政府警察局中山分局報請臺灣臺北地方法院檢察
    署檢察官偵查起訴。
    理  由
一、 被告甲○○經合法傳喚未到庭，惟據被告王於原審矢口否
     認有販賣第二級毒品犯行，辯稱：扣案毒品均伊所有，係
     大量購買供己所用，現場現金八萬五千五百元為施政雄所
     有、九萬元係徐嬿婷所有，伊並未販賣毒品予詹智傑云云
     。經查：
１、上揭事實，業經被告甲○○於警訊供認「於今年七月底阿偉
    約我在台北市○○○路○段一一六巷公園內以每顆一百八十
    元代價賣給我七百顆搖頭丸，隔日再約同一地點再以每公克
    六百元代價賣給我一百二十瓶及四包Ｋ他命。另我自己也施
    用這些東西，而剩餘則打算再以搖頭丸每粒二百元、Ｋ他命
    每公克七百元伺機至舞廳轉售或打聽其他管道出售以賺取差
    價。我坦承是以每顆搖頭丸二百元代價以二萬元賣給詹智傑
    ，而二十瓶Ｋ他命是附贈。我今係於昨（十一日）上午約十
    時接獲詹智傑來電要毒品，於是詹智傑在中午前來地下室由
    我親手賣給他一百顆搖頭丸及二十瓶Ｋ他命，他向我買的毒
    品二萬元尚未給付」；原審羈押調查庭中坦承：「大量進貨
    便宜，自己也想有機會就要賣。詹智傑的毒品是我給他的，
    但我還沒有跟他收錢。（你如何賣詹智傑？）一顆（指ＭＤ
    ＭＡ）等於二百元」等情，核與被告詹智傑於原審羈押調查
    庭供承「我的確是和阿西聯絡到那裡拿東西，甲○○是阿西
    的下線。」等語悉相符合（以上分見偵卷第二十四頁及原審
    九十二年度聲羈字第二三一號第十頁、第十一頁）。
２、同案被告詹智傑雖以其於警訊中曾為警刑求云云，然此業為
    證人即製作筆錄之員警林明輝、安郁健於原審審理中所否認
    （見原審九十三年一月十五日審判筆錄），且於遍觀全卷，
    被告歷經偵查、原審羈押調查及準備程序中亦未見對此部分
    有何供述，原審復依職權向臺灣台北看守所調取被告詹智傑
    於九十一年八月十二日為本院羈押入所當日之新收體檢內外
    傷紀錄，非但自述無內外傷，亦無其他傷勢檢驗之結果，有
    該所九十三年一月三十日北所衛字第０九三００００七三八
    號函檢送被告詹智傑九十一年八月十二日新收體檢之內外傷
    紀錄表存卷可查。原審再函調被告於所內病歷紀錄，載有於
    同年八月十五日其主述左眼瘀傷、右腹痛、陰部流膿，入該
    所衛生課診療一事（有該所九十三年三月一日北所衛字第０
    九三００００一三七五號函可按），惟八月十五日距其被捕
    之八月十一日已四日有餘，若係員警所為，何以四日後始為
    診治，或係於看守所內所傷亦未可知，自不足驟論為員警刑
    求成傷，至陰部流膿則屬性病之症狀，更與刑求無涉，是並
    無證據證明被告有何遭警刑求之事，其於原審羈押調查庭中
    所言，即無何受強暴、脅迫或身心強制之狀態可言，而有證
    據能力。被告甲○○自承於原審所言均出於自由意志而為（
    見九十二年十二月十七日調查筆錄），亦未爭執其警訊筆錄
    之真實性，其於警訊及原審自白之任意性可見一斑。二人既
    就販售毒品之種類、價格、次數互述相符，又為好友素無怨
    懟，為被告甲○○所是認，被告詹智傑應無故陷之理。觀以
    證人即查獲員警安郁健於原審結證稱詹智傑盤查當時係供稱
    向地下室內之某綽號友人購買（見原審九十三年一月十五日
    審判筆錄），被告詹智傑於警訊中或稱被告甲○○、或稱地
    下室內另一友人施政雄販賣（見偵卷第二十六頁反面、第二
    十七頁正面），偵查初訊改以係阿西所販售（見偵卷第一０
    四頁反面），直至原審羈押調查庭經承審法官以被告詹智傑
    、甲○○在場對質且詢問後，甲○○與詹智傑二人始託出前
    開買賣毒品情事，可見案發之初被告詹智傑亦無為邀毒品危
    害防制條例第十七條減輕其刑之寬典，而直指被告甲○○向
    其購毒之來源，故於原審初訊所證顯乏虛偽妄指之處，應屬
    實在，嗣後翻異係向「阿西」購買，與被告甲○○無關云云
    ，要屬迴護之詞，殊不足採。被告以九十一年八月十二日詹
    智傑遭刑求為由，聲請調閱詹智傑九十一年八月十二日偵訊
    錄音帶及九十一年八月十三日原審羈押時之錄音帶，惟經本
    院向臺灣台北地方法院檢察署函調結果，據覆稱：「詹智傑
    九十一年八月十二日偵訊錄音帶，全案卷證（含錄音帶十一
    卷）業已移送臺灣台北地方法院審理」，然經本院勘驗全案
    卷證所附十一卷錄音帶，並無詹智傑該日之訊問錄音帶，有
    臺灣台北地方法院檢察署九十四年十一月十六日北檢大調九
    一偵一六八七一字第六三四八二號函、本院九十四年十一月
    二十一日勘驗筆錄一份可憑。至被告又稱書記官筆錄有誤載
    ，請求調閱九十一年八月十三日被告於原審羈押時之錄音帶
    ，亦經臺灣台北地方法院覆稱：「經查詢及調卷後，均查無
    上開錄音帶」等情，有卷附該院九十四年十一月二十二日北
    院錦刑結九一年度聲羈字第二三一號函可證，則被告前開辯
    解，均無從證明，自難為被告有利之認定。
３、衡之被告甲○○於警訊中ＭＤＭＡ顆每顆一百八十元進價，
    再以一顆ＭＤＭＡ二百元售出，其賺取差價牟利販賣之意圖
    至為灼然。至被告甲○○雖稱九十一年八月十一日該次毒品
    價金二萬元買賣尚未支付，然被告甲○○既已將買賣標的物
    之毒品交付被告詹智傑攜離，縱尚未同時付款，亦係雙方就
    價金部分得延後清償之約定（見民法第三百六十九條第一項
    ），既不能否定兩造買賣契約業已成立生效，更不足推翻被
    告販賣既遂之認定。
４、此外，被告甲○○所有藍色藥丸（淨重三十一點六七公克，
    鑑驗用罄０點０三公克）、粉紅色藥丸（淨重三十八點一０
    公克，鑑驗用罄０點０三公克、茶色藥丸（淨重０點二一公
    克，鑑驗用罄０點０二公克）、淺綠色藥丸（淨重０點七八
    公克，鑑驗用罄０點０二公克）均為第二級毒品ＭＤＭＡ業
    經鑑驗屬實，此有內政部警政署刑事警察局九十一年十月三
    十日刑鑑字第０九一０二二四五一三號鑑驗通知書在卷可稽
    ，並有扣案之上開毒品可資佐憑。是被告甲○○所扣毒品非
    惟數量甚夥，衡情尚非僅供己所用，顯然作為販賣之用，而
    被告詹智傑身上扣得毒品，與被告甲○○供稱販賣之數目一
    致，則甲○○當時已有上開量眾之毒品，焉有要詹智傑另行
    攜帶毒品至前開地下室共享之情況，佐以詹智傑係因帶有大
    量物品凸出口袋外，而行蹤鬼祟為警查獲，業經證人安郁健
    證述詳確（見原審九十三年一月十五日審判筆錄），尤徵上
    百數量ＭＤＭＡ及Ｋ他命隨身置放顯然不易，攜放於身更易
    遭人側目，縱詹智傑欲自他處攜去，亦應適當遮蔽藏放，斷
    無隨意置放口袋外露而惹人醒目之可能，當係甫自該處交易
    完成倉皇帶離，詹智傑於原審審理中另以身上毒品係欲至查
    獲之地下室內共享云云，悖於常理，容無可取。
５、綜前各節交互審視，被告甲○○之自白經前開證據補強，要
    與事實相符，信口所辯，無非事後卸飾之詞，顯不足採。本
    件事證明確，其犯行堪以認定，應予依法論科。
二、核被告所為係犯毒品危害防制條例第四條第二項之販賣第二
    級毒品罪、第八條第三項之轉讓第三級毒品罪（公訴人認被
    告所涉為販賣第三級毒品罪，惟其社會基本事實同一，起訴
    法條應予變更）。按被告行為後，毒品危害防制條例固於九
    十三年一月八日施行，然未修正被告所犯上開條項，自無庸
    為新舊法之比較，仍應適用裁判時之新法。其持有毒品之低
    度行為，為高度之販賣行為所吸收，不另論罪。被告所犯前
    開二罪名，係一行為同時觸犯之，為異種想像競合犯，應依
    刑法第五十五條規定，從一較重之販賣第二級毒品罪處斷。
三、公訴意旨另以：被告於九十一年七、八月間，基於概括之犯
    意，意圖獲利，而以每顆ＭＤＭＡ新台幣二百元及每瓶Ｋ他
    命八百元之代價，販賣予詹智傑二、三次，認被告此部分亦
    涉犯毒品危害防制條例第四條第二項之販賣第二級及第三級
    毒品罪。然查此部分之犯行，除詹智傑之供述外，別無其他
    積極證據，且為被告所否認，而詹智傑對於如何購買？金額
    ？數量？等基本事實，均未具體供明，尚難僅憑其片面陳述
    ，即認被告涉有此部分之犯行，惟公訴人認此部分與前開論
    罪科刑部分，有連續犯裁判上一罪之關係，爰不另為無罪之
    諭知。
四、原審據予論科，固非無見，惟查，（一）原審誤認被告前有
    二、三次販賣行為，即有未洽（二）被告於警訊時坦承以每
    顆搖頭丸二百元代價，（一百顆）以二萬元賣給詹智傑，而
    二十瓶Ｋ他命是附贈的等語。該二十瓶Ｋ他命既是贈與，應
    非有代價之販賣，原判決另謂被告販賣第三級毒品Ｋ他命二
    十瓶予詹智傑，自有未合。被告上訴意旨否認九十一年八月
    十一日販賣第二級毒品、附贈轉讓三級毒品部分，核無理由
    ；被告另否認於九十一年七、八月間，販賣第二級ＭＤＭＡ
    予詹智傑二、三次及九十一年八月十一日販賣第三級毒品Ｋ
    他命二十瓶予詹智傑部分，為有理由，應由本院撤銷改判。
    爰審酌被告甲○○為謀私利販賣毒品滋生社會治安問題、犯
    罪所生之為害甚鉅，犯罪之動機、目的、犯罪之手段平和、
    無前科之素行、販賣之數量、智識程度、犯罪後一度坦承之
    態度等一切情狀，判處如主文第二項所示之刑，以示懲儆。
    扣案如附表一所示第二級毒品ＭＤＭＡ，應依毒品危害防制
    條例第十八條第一項沒收銷燬之。如附表二所示第三級毒品
    Ｋ他命、Ｋ他命吸食器二組及現金十七萬五千五百元，亦無
    證據證明與本件犯罪有何關連，爰不為沒收之諭知。至被告
    甲○○販賣第二級毒品所得，即九十一年八月十一日販賣二
    萬元部分，亦依同條例第十九條第一項之規定，諭知沒收，
    如全部或一部不能沒收時，以其財產抵償之。
五、移送本院上訴審併辦之臺灣板橋地方法院九十三年度偵字第
    七八二一號、九十三年度偵字第七一三三號、九十三年度核
    退字第一二六號，與本件犯罪時間，相距長達一年五月，顯
    難認係基於概括之犯意而為，無連續犯之裁判上一罪關係，
    尚非本件得併予審究，已另由本院九十四年度上訴字第一八
    六一號併案審理，併此敘明。
六、被告經合法傳喚，無正當理由未到庭，爰不待其陳述，逕行
    判決。
據上論斷，應依刑事訴訟法第三百六十九條第一項前段、第三百
六十四條、第二百九十九條第一項前段、第三百條、第三百七十
一條，毒品危害防制條例第四條第二項、第八條第三項、第十八
條第一項前段、第十九條第一項，刑法第十一條、第五十五條，
判決如主文。
本案經檢察官沈世箴到庭執行職務。
中　　華　　民　　國　　94　　年　　12　　月　　14　　日
　　　　　　　　　刑事第十九庭審判長法　官  葉騰瑞
　　　　　　　　　　　　　　　　    法　官  謝靜恒
　　　　　　 　 　　　　　　　　　　法　官  莊明彰
以上正本證明與原本無異。
如不服本判決，應於收受送達後十日內向本院提出上訴書狀，其
未敘述上訴之理由者並得於提起上訴後十日內向本院補提理由書
（均須按他造當事人之人數附繕本）。
                                    書記官  廖逸柔
中　　華　　民　　國　　94　　年　　12　　月　　14　　日
附錄：本案論罪科刑法條全文
毒品危害防制條例第4條
製造、運輸、販賣第1級毒品者，處死刑或無期徒刑；處無期徒
刑者，得併科新臺幣一千萬元以下罰金。
製造、運輸、販賣第 2 級毒品者，處無期徒刑或七年以上有期徒
刑，得併科新臺幣七百萬元以下罰金。
製造、運輸、販賣第 3 級毒品者，處五年以上有期徒刑，得併科
新臺幣五百萬元以下罰金。
製造、運輸、販賣第 4 級毒品者，處三年以上十年以下有期徒刑
，得併科新臺幣三百萬元以下罰金。
製造、運輸、販賣專供製造或施用毒品之器具者，處一年以上七
年以下有期徒刑，得併科新臺幣一百萬元以下罰金。
前五項之未遂犯罰之。
毒品危害防制條例第8條
轉讓第1級毒品者，處一年以上七年以下有期徒刑，得併科新臺
幣一百萬元以下罰金。
轉讓第 2 級毒品者，處六月以上五年以下有期徒刑，得併科新臺
幣七十萬元以下罰金。
轉讓第 3 級毒品者，處三年以下有期徒刑，得併科新臺幣三十萬
元以下罰金。
轉讓第 4 級毒品者，處一年以下有期徒刑，得併科新臺幣十萬元
以下罰金。
前四項之未遂犯罰之。
轉讓毒品達一定數量者，加重其刑至二分之一，其標準由行政院
定之。
附表一
    被告甲○○所有第二級毒品ＭＤＭＡ藍色藥丸（淨重三十一
    點六七公克，鑑驗用罄０點０三公克）、粉紅色藥丸（淨重
    三十八點一０公克，鑑驗用罄０點０三公克、茶色藥丸（淨
    重０點二一公克，鑑驗用罄０點０二公克）、淺綠色藥丸（
    淨重０點七八公克，鑑驗用罄０點０二公克）。
附表二
    被告甲○○所有第三級毒品Ｋ他命淡紫色藥丸（淨重六點七
    五公克，鑑驗用罄０點０三公克）、淡橘色藥丸（淨重十五
    點五一公克，鑑驗用罄０點０三公克）、橘色藥丸（淨重０
    點三四公克，鑑驗用罄０點０五公克）、Ｋ他命（包裝袋重
    二一六點九三公克、總淨重九０點四九公克、驗驗用罄０點
    ０三公克）、Ｋ他命（總淨重一七０點０八公克，鑑驗用罄
    ０點０四公克）。
